臺灣高等法院臺中分院民事判決　　　96年度上字第261號
上　訴　人　丙○○
被 上訴 人　乙○○
　　　　　　甲○○
上列當事人間異議之訴事件，上訴人不服台灣台中地方法院96年
度訴字第997號中華民國96年8月8日第一審判決，提起上訴，本
院判決如下：
    主  文
上訴駁回。
第二審訴訟費用由上訴人負擔。
    事實及理由
一上訴人起訴主張：坐落台中縣大雅縣永興段686地號（重測前
  為大雅段182-11地號）土地及其上門牌號碼為台中縣大雅鄉○
  ○路163號房屋（下稱系爭房地）係其與其他兄弟共同出資購
  置而借用被上訴人乙○○名義登記，屬兄弟公產，上訴人及訴
  外人張啟堂、張啟端、張炳燈應有部分各4分之1，上訴人為共
  有人之一。詎被上訴人乙○○於民國（下同）67年間將系爭房
  地出賣予訴外人賴萬松，賴萬松又於76年間將系爭房地出賣予
  被上訴人甲○○，竟未通知上訴人行使優先承買權，依民法第
  244條之規定，應撤銷系爭房地買賣行為及所有權移轉登記，
  且依土地法第34條之1第1、2、4項規定，上訴人有優先購買權
  ，被上訴人乙○○應將系爭房地除上訴人原有應有部分4分之1
  以外之其他部分出賣予上訴人，並辦理所有權移轉登記。本件
  前曾經上訴人提起訴訟，雖經台灣台中地方法院69年度訴字第
  4548號、本院69年度上字第1323號、最高法院70年度台上字第
  1869號判決駁回上訴人之請求，惟上訴人多次就最高法院70年
  度台上字第1869號所有權移轉登記事件提起再審均遭駁回，最
  高法院之裁判有錯誤，上訴人欲就上開最高法院70年度台上字
  第1869號判決提起異議之訴，主張原判決錯誤，因最高法院法
  官剝奪上訴人之法律主權，上訴人所述合情合理、符合事實，
  應將原本之權利還給上訴人等語。
二按原告之訴，依其所訴之事實，在法律上顯無理由者，法院得
  不經言詞辯論，逕以判決駁回之，民事訴訟法第249條第2項定
  有明文。又該條項所謂原告之訴，依其所訴之事實，在法律上
  顯無理由者，係指依原告於訴狀內記載之事實觀之，在法律上
  顯然不能獲得勝訴之判決者而言，最高法院62年台上字第845
  號判例可資參照。又所謂「在法律上顯無理由者」係指原告之
  訴欠缺訴訟要件之正當利益或必要條件，或原告之請求與實體
  法上之規定顯然不合或相反等情形。
三本件上訴人曾以系爭房地為兄弟公產為由，依民法第242條第2
  項，對被上訴人乙○○提起所有權移轉登記事件，主張撤銷其
  買賣行為及塗銷所有權移轉登記，經原審以69年訴字第4548號
  判決上訴人之訴駁回，上訴人不服提起上訴，又經本院以69年
  度上字第1323號判決上訴駁回，並經最高法院以70年度台上字
  第1869號判決駁回上訴確定，有上開判決書影本附卷可稽，是
  上訴人所提起之所有權移轉登記訴訟既已確定，本院不得再為
  不同之認定，上訴人自不得對同一被上訴人基於同一法律關係
  再為同一請求。況本件上訴人主張撤銷之買賣契約分別係被上
  訴人乙○○與賴萬松於67年12月27日成立，及賴萬松與被上訴
  人甲○○於76年2月28日成立之買賣契約，該買賣契約成立迄
  今均已逾10年除斥期間，依民法第245條之規定，該撤銷權亦
  已消滅，上訴人縱再起訴主張撤銷，亦顯無理由。
四又上訴人雖於原審主張：其並非再一次就系爭房地請求判決確
  認應有部分及優先購買權，亦非對上開買賣行為主張撤銷，而
  係就上開最高法院70年度台上字第1869號判決提起異議之訴等
  語，並表示：「（對原本最高法院70年度台上字第1869號所提
  異議之訴之依據及理由為何？）因為最高法院法官搶我的法律
  主權，我就系爭房地明明有4分之1的應有部分及優先購買權，
  我多次提再審，最高法院都把我駁回，不讓我有再審的機會」
  、「（對提起所稱之異議之訴，是依據民事訴訟法何部分的規
  定？）只要我講的合情合理、符合事實就是依據，法官判錯就
  要照原本的權利還給我」等語，而上開判決既已確定，上訴人
  就該確定判決若有不服，僅得依民事訴訟法第496條以下之規
  定，向判決之原法院提起再審之訴救濟（上訴人自70年起迄95
  年止，已先後多次向本院及最高法院就上開判決提起再審，均
  遭駁回），而民事訴訟法對已確定之判決，除再審之訴外，既
  無規定其他救濟方式，上訴人自不得對已確定之判決自創所謂
  「異議之訴」，而請求第一審法院對該歷經一、二、三審審理
  之確定判決進行審理，況上訴人無法具體指出該「異議之訴」
  係依據民事訴訟法何部分之規定，是其起訴顯無實體法上或程
  序法上之法律依據，上訴人之主張自與法律規定不符，依其訴
  所主張之事實，在法律上顯無理由，依上開規定，原審不經言
  詞辯論，逕以判決駁回，尚無不合，上訴意旨仍執同原審之爭
  詞，指摘原判決不當，顯無理由，應予駁回，並不經言詞辯論
  為之。
據上論結，本件上訴為無理由，依民事訴訟法第449條第1項、第
463條、第249條第2項、第78條，判決如主文。
中　　華　　民　　國　　96　　年　　10　　月　　30　　日
                  民事第四庭    審判長法　官　黃斐君
                                      法　官  陳蘇宗
                                      法　官  黃永祥
以上正本係照原本作成。
如對本判決上訴，須於收受判決送達後二十日內向本院提出上訴
書狀，其未表明上訴理由者，應於提出上訴後二十日內向本院提
出上訴理由書（須按他造人數附具繕本）。
上訴時應提出委任律師為訴訟代理人之委任狀。具有民事訴訟法
第四百六十六條之一第一項但書或第二項之情形為訴訟代理人者
，另應附具律師及格證書及釋明委任人與受任人有該條項所定關
係之釋明文書影本。
                                      書記官　陳信和
中　　華　　民　　國　　96　　年　　11　　月　　1 　　日
                                                      Ｃ
